臺灣板橋地方法院刑事判決　　　　　　 100年度訴字第1854號
公　訴　人　臺灣板橋地方法院檢察署檢察官
被　　　告　劉瑋蓁
選任辯護人　黃雅雯律師
上列被告因毒品危害防制條例案件，經檢察官提起公訴（100 年
度偵字第14209 號），本院判決如下：
    主  文
劉瑋蓁共同販賣第二級毒品，處有期徒刑壹年拾月，扣案電子磅
秤壹臺、分裝袋壹批、曾安裝門號0000000000號SIM 卡之行動電
話壹支，均沒收，未扣案之販賣第二級毒品所得新臺幣壹仟元連
帶沒收，如全部或一部不能沒收時，以其財產連帶抵償之。
    事  實
一、劉瑋蓁與方思涵（綽號寶貝，經本院另案100 年度訴字第67
    3 號就本次犯行判處有期徒刑2 年）為姻親關係，方思涵為
    劉瑋蓁夫之胞姊，同住新北市○○區○○街65巷2 弄10號3
    樓。劉瑋蓁明知甲基安非他命係毒品危害防制條例第2 條第
    2 項第2 款所定之第二級毒品，不得販賣，又明知方思涵販
    賣甲基安非他命以牟利，竟與方思涵共同基於販賣第二級毒
    品營利之犯意聯絡，於民國100 年1 月5 日18時52分許，陳
    金龍以門號0000000000號行動電話撥打方思涵持用之門號00
    00000000號行動電話欲購買甲基安非他命，因方思涵不便接
    聽，劉瑋蓁遂代為接聽，通話內容：「B （即陳金龍）：寶
    貝，A （即劉瑋蓁）：她在廁所，你快講，B ：要拿錢給她
    ，A ：你要拿多少錢給她，B ：1 千啊，A ：喔，B ：你大
    哥有在那邊嗎？A ：有啊，B ：有多的球仔嗎（指玻璃球吸
    食器），處理一下，A ：我不知道，B ：我拿1 千來然後再
    拿1 千啦，A ：喔，B ：我在樓下了，A ：好」，劉瑋蓁將
    上情轉述予方思涵，方思涵乃委請劉瑋蓁代為交易，劉瑋蓁
    旋開啟住處樓下大門，陳金龍上樓至上址住處門外，劉瑋蓁
    透過門縫將數量約0.2 公克之甲基安非他命1 包、玻璃球吸
    食器1 個交付門外之陳金龍，並收取此次買賣價金1 千元及
    前次購毒所賒欠1 千元，隨後將取得之2 千元轉交方思涵。
    員警因實施通訊監察獲悉方思涵等人販賣毒品，遂持搜索票
    於100 年1 月25日14時50分許，前往上址查獲方思涵，並扣
    得方思涵所有，供販賣毒品所用之電子磅秤1 臺、曾安裝門
    號0000000000號之行動電話１支（該門號申登人為鍾志維）
    ，預備供販賣所用之分裝袋1 批，及與本案無關之甲基安非
    他命10包（驗餘淨重總計：17.9925 公克）、門號00000000
    00號行動電話１支（含SIM 卡1 張）等物。
二、案經內政部警政署基隆港務警察局報告臺灣板橋地方法院檢
    察署檢察官偵查起訴。
    理  由
一、證據能力部分：
    本件認定事實所引用卷內所有卷證資料（包含人證、物證與
    文書證據等證據）之證據能力，被告及辯護人於本院準備程
    序、審理時均不爭執（見本院卷第67頁反面、第86頁反面至
    87頁），且無證據證明有公務員違背法定程序所取得之情形
    ，是後述所引用證據之證據能力均無疑義，先予敘明。
二、前揭事實，業據被告劉瑋蓁於檢察官訊問及本院準備程序、
    審理時坦白承認（見偵卷第27頁，本院卷第67頁反面、第87
    頁反面），核與證人陳金龍於檢察官訊問時證述於前揭時、
    地撥打電話予方思涵購買毒品，由被告出面交付甲基安非他
    命並收取價金等情相符（見本院卷第55頁反面、第56頁），
    並有證人方思涵於檢察官訊問時證述被告知道伊有將甲基安
    非他命交給他人之情形（見本院卷第46頁），復有卷附100
    年1 月5 日18時52分陳金龍持用之門號0000000000號行動電
    話撥打方思涵持用之門號0000000000號行動電話之通訊監察
    譯文、本院通訊監察書在卷可佐（見偵卷第9 、12、13頁）
    ，足認被告上開自白與事實相符，堪予採信。按毒品危害防
    制條例所處罰之販賣毒品罪，除客觀上有買賣毒品之行為外
    ，主觀上須具有藉買賣毒品從中牟取利益之意圖，而毒品愷
    他命之買賣並無一定之公定價格（屬於依市場變動所生之浮
    動價格），亦非可公然交易，每次買賣之價格恆依買賣雙方
    之關係深淺、資力、毒品之品質及供需情況等而異，本件被
    告固坦承上開販賣犯行，然該毒品係共犯方思涵提供，致被
    告無法供陳愷他命之購入價格，即無從查悉其等共同販賣甲
    基安非他命究從中獲利若干，然販賣甲基安非他命之行為，
    政府查緝嚴格、處罰甚重，再參諸前開通訊監察譯文，被告
    於接獲購毒者來電後，旋即開啟住處大門使購毒者上樓交易
    ，絲毫未加推諉或質疑，被告與方思涵茍無利得，豈有無故
    甘冒重典，鋌而走險販賣上揭毒品之理，又被告於本院審理
    時亦不否認係販毒營利（見本院卷第87頁反面），是被告與
    方思涵確有共同販賣甲基安非他命賺取價差從中牟利之營利
    意圖，並已實際賺得不詳價差，應堪認定。綜上，本件事證
    已臻明確，被告之犯行洵堪認定。
三、查甲基安非他命係毒品危害防制條例第2 條第2 項第2 款規
    定之第二級毒品。核被告所為，係犯毒品危害防制條例第4
    條第2 項販賣第二級毒品罪。又被告於偵查及本院審理中均
    自白犯行（見偵卷第27頁，本院卷第87頁反面），應依同條
    例第17條第2 項之規定，減輕其刑。被告上開犯行與方思涵
    ，有犯意聯絡及行為分擔，為共同正犯。按同為販賣第二級
    毒品之人，其原因動機不一，犯罪情節未必盡同，或有大盤
    毒梟者，亦有中、小盤之分，甚或僅止於吸毒者友儕間為求
    互通有無之有償轉讓者亦有之，其販賣行為所造成危害社會
    之程度自屬有異，法律科處此類犯罪，所設之法定最低本刑
    卻同為「無期徒刑或七年以上有期徒刑」不可謂不重，於此
    情形，倘依其情狀處刑，即足以懲儆，並可達防衛社會之目
    的，自非不可依客觀之犯行與主觀之惡性二者加以考量其情
    狀是否有可憫恕之處，適用刑法第59條之規定酌量減輕其刑
    ，期使個案裁判之量刑，能斟酌至當，符合比例原則。查被
    告與共犯方思涵為同住之姻親，其販賣甲基安非他命次數僅
    1 次，販賣之數量約0.2 公克、價格為1 千元，所獲之利益
    亦極為有限，以其情節論，惡性尚非重大不赦，因礙於同住
    親屬間之親密關係，代為交易毒品，致罹重典，相對於長期
    大量販賣毒品之大毒梟而言，其對社會治安及國民健康之危
    害較小，倘亦處以上述最低法定刑度，不免過苛，且無從與
    前開大毒梟之惡行有所區隔，是其犯罪情狀在客觀上足以引
    起一般人之同情，情節尚堪憫恕，若處以法定最低度之刑，
    猶嫌過重，爰依刑法第59條規定減輕其刑。爰審酌被告年紀
    尚輕，竟意圖營利而出面代為交易毒品，危害他人生命、身
    體健康，破壞善良社會風氣，並考量其參與之情節、販賣毒
    品之數量、次數、犯罪所得，及其素行、犯後態度尚佳等一
    切情狀，量處如主文所示之刑，以示懲儆。
四、沒收部分：
（一）扣案之電子磅秤1 臺、曾安裝門號0000000000號之行動電
      話1 支，均係共犯方思涵所有，用以分裝秤重、聯繫毒品
      交易之用，已據被告陳述在卷（見本院卷第87頁反面），
      並有卷附通訊監察譯文可佐，均應依毒品危害防制條例第
      19條第1 項前段之規定，宣告沒收。至該門號之申登人為
      鍾志維，有本院電腦管制資料查詢表1 份在卷可參（見本
      院卷第83頁），並非共犯方思涵或被告所有，自不得宣告
      沒收。又扣案之分裝袋1 批，為共犯方思涵所有，預備供
      販賣毒品所用之物，應依刑法第38條第1 項第2 款規定沒
      收。
（二）又國家之刑罰權係對每一被告之每一犯罪事實而存在，為
      免茲生執行之疑義及困擾，如非受裁判之對象，不宜在主
      文宣示就犯罪所得與被告連帶沒收、追徵之意旨，僅於理
      由欄說明即可（最高法院98年度台上字第632 號、98年度
      台上字第3389號、98年度台上字第7613號、99年度台非字
      第81號等判決意旨及臺灣高等法院暨所屬法院99年法律座
      談會刑事第30號決議參照）。查被告販賣第二級毒品所得
      1 千元既未扣案，爰依毒品危害防制條例第19條第1 項規
      定，與方思涵連帶宣告沒收，如全部或一部不能沒收時，
      以其與方思涵之財產連帶抵償。
（三）至扣案之甲基安非他命10包（驗餘淨重總計：17.9925 公
      克），既為共犯方思涵多次販賣甲基安非他命所剩毒品，
      依本院另案100 年度訴字第673 號判決認定方思涵最後1
      次交易時間為100 年1 月12日，自應在方思涵最後1 次販
      賣毒品罪項下宣告沒收銷燬（98年度台上字第1063號判決
      參照），於本件不予宣告沒收銷燬；另扣案之門號000000
      0000號行動電話１支（含SIM 卡1 張）等物，無證據證明
      與本件販賣毒品之犯行有關聯，爰不予宣告沒收。
據上論斷，應依刑事訴訟法第299 條第1 項前段，毒品危害防制
條例第4 條第2 項、第17條第2 項、第19條第1 項，刑法第11條
、第28條、第59條、第38條第1 項第2 款，判決如主文。
本案經檢察官吳育增到庭執行職務。
中    華    民    國   100    年    10    月    28    日
                  刑事第四庭  審判長法  官  連育群
                                    法  官  陳苑文
                                    法  官  張瓊華
上列正本證明與原本無異。
如不服本判決，應於判決送達後10日內敘明上訴理由，向本院提
出上訴狀 (應附繕本) ，上訴於臺灣高等法院。其未敘述上訴理
由者，應於上訴期間屆滿後20日內向本院補提理由書「切勿逕送
上級法院」。
                                    書記官  謝雪紅
中    華    民    國   100    年    10    月    28    日
附錄法條：
毒品危害防制條例第4條第2項
製造、運輸、販賣第二級毒品者，處無期徒刑或 7 年以上有期
徒刑，得併科新臺幣 1 千萬元以下罰金。